【裁判字號】    95,訴,151
【裁判日期】    950822
【裁判案由】    詐欺等
【裁判全文】
臺灣板橋地方法院刑事判決               95年度訴字第151號
公  訴  人  臺灣板橋地方法院檢察署檢察官
被      告  甲○○
上列被告因詐欺等案件，經檢察官聲請簡易判決處刑（案號：94
年度偵字第14699 號），暨移請併案審理（臺灣臺中地方法院檢
察署94年度偵字第10021 號），本院認不宜逕以簡易判決處刑，
改依通常程序審理，判決如下：
    主  文
甲○○無罪。
    理  由
一、公訴意旨以：被告甲○○前因侵占案件，經臺灣高等法院臺
    中分院以八十九年度上易字第一八三六號判決判處有期徒刑
    五月，於民國九十年五月十日易科罰金執行完畢。詎仍不知
    悔改，明知提供金融帳戶予他人，可使該他人隱匿重大犯罪
    所得財物，竟基於幫助洗錢之犯意，於九十三年十一月間，
    在臺北市○○路31號9 樓之1 ，將其開立於國泰世華商業銀
    行南京東路分行（帳號：000000000000號）、上海商業銀行
    東臺北分行（帳號：00000000000000號）、臺新國際商業銀
    行城東分行（帳號：00000000000000號）之存摺、金融卡（
    含密碼）、印章，以新台幣（下同）六千元之代價，售予真
    實姓名年籍不詳綽號「阿龍」之成年男子使用，任由該男子
    將之轉售予常業詐欺集團使用。嗣該詐欺集團成員劉興睿、
    曾源成等人 (業經臺灣臺中地方法院檢察署檢察官以九十三
    年度偵字第二一四五六號提起公訴）為檢警查獲，並於劉興
    睿之車內查扣甲○○之上開存摺，始悉上情，因認為被告涉
    犯刑法第三十條第一項、第三百四十條、洗錢防制法第九條
    第一項之罪嫌等語。
二、按犯罪事實應依證 據認定之，無證據不得認定其犯罪事實，
    又不能證明被告犯罪者，應諭知無罪之判決，刑事訴訟法第
    一百五十四條、第三百零一條第一項分別定有明文。又刑法
    上之幫助犯，以正犯已經犯罪為構成要件，故幫助犯無獨立
    性，如無他人犯罪行為之存在，幫助犯即無由成立（參照最
    高法院六十年台上字第二一五九號判例）。
三、公訴人認被告甲○○涉犯幫助常業詐欺罪及幫助洗錢罪，無
    非係以被告於偵查中供承有販賣帳戶之事實，並有扣案之存
    摺、金融卡、印章及上開帳戶之開戶資料在卷資為論據。訊
    據被告甲○○固承認於上開時、地，將其所有之上開三個銀
    行帳戶存摺、印章等物，以六千元之代價售予綽號阿龍之人
    之事實，惟堅決否認有何幫助常業詐欺及幫助洗錢犯行，辯
    稱伊不知道阿龍會將上開存摺轉賣給詐騙集團云云。
四、查被告固自承有販賣上開帳戶予綽號阿龍之人之事實，並有
    扣案之上開帳戶之存摺、金融卡、印章及上開帳戶之開戶資
    料在卷可稽，足證被告之供述，應與事實相符，為可採信。
    按在銀行等金融機構開設存款帳戶，原係針對個人社會信用
    而予以資金流通，具有強烈之屬人性，而金融帳戶為個人理
    財之工具，於郵局或銀行等金融機構申請開設存款帳戶並無
    任何特殊之資格限制，一般民眾皆可利用存入最低開戶金額
    之方式，任意在銀行或郵局等金融機構申請開設存款帳戶，
    且一人並可於不同之金融機構申請多數之存款帳戶使用，尚
    無任何困難，此乃眾所周知之事實，被告為年滿四十一歲之
    成年人，為有一般社會經驗之人，對此應有所認知。而有犯
    罪意圖者，非有正當理由，竟使用他人提供之帳戶，客觀上
    自可預見其目的係供為某筆資金或有價證券之存入後再行領
    出或兌現之用，且該筆資金或有價證券之存入及提領過程係
    有意隱瞞其流程及行為人身分曝光之用意，一般人本於一般
    認知能力應均易於瞭解。是依一般人之社會生活經驗，若見
    他人不以自己名義申請帳戶，反而向人收集存款帳戶為不明
    用途使用或流通，衡情對於該等帳戶可能供洗錢等不法目的
    之使用，當有合理之預期，況且利用不相識之人之帳戶從事
    常業詐欺或其他犯罪所得財物洗錢之用，早為傳播媒體廣為
    報導，被告為有社會經驗之成年人，其應可預見交付其名義
    之帳戶存摺及金融卡等物件予不相識之人流通，有幫助從事
    常業詐欺或其他犯罪之人利用該等帳戶掩飾、隱匿該犯罪集
    團成員因自己犯罪所得財物或財產上利益之可能，但其仍將
    自己名義之帳戶物件交付，以致自己完全無法了解、控制其
    帳戶物件之使用方法及流向，則被告應本具有縱有人利用該
    等金融帳戶供掩飾、隱匿實施常業詐欺等重大犯罪所得財物
    或財產上利益之用，亦不違背其本意之幫助意思甚明。
五、然查，本院遍閱全卷，並無發現有何被害人經詐欺集團之成
    員施以詐術後將被詐騙之款項匯入或轉帳至被告上開銀行帳
    戶內，亦即就被告基於幫助犯罪之意圖下，其所幫助之正犯
    即詐騙集團尚未實施詐欺犯行，並令受騙者有何匯款或轉帳
    任何款項至被告所有上開帳戶內以供洗錢之目的，是依前揭
    說明，被告成立幫助詐欺罪或幫助其他犯罪，應以正犯已經
    犯罪為構成要件，若正犯尚未開始實施犯罪，即無正犯犯罪
    行為之存在，幫助犯即無由成立。
六、綜上所述，本院綜合卷證資料，被告之上開三個銀行帳戶既
    未經詐欺案之被害人匯入或轉帳受詐騙金額，即被告所欲幫
    助之正犯即詐欺集團並未實施詐欺及洗錢之犯罪，則被告即
    無由成立詐欺及洗錢之幫助犯。此外，復查無其他積極證據
    足資證明被告有何公訴人所指之幫助常業詐欺或幫助洗錢犯
    行，既不能證明被告犯罪，依法應為無罪之諭知。
七、移送併案部分即臺灣臺中地方法院檢察署94年度偵字第1002
    1 號案件與本件檢察官聲請簡易判決處刑之犯罪事實，係同
    一事實，本院已綜合卷證資料認定如上，併此敘明。
據上論斷，應依刑事訴訟法第四百五十二條、第三百零一條第一
項，判決如主文。
本案經檢察官涂永欽到庭執行職務。
中    華    民    國    95    年    8     月    22    日
                  刑事第十八庭  審判長法  官  李幼妃
                                      法  官  鄭燕璘
                                      法  官  張紹省
以上正本證明與原本無異
如不服本判決應於送達後10日內向本院提出上訴狀
                                      書記官  強梅芳
中    華    民    國    95    年    8     月    25    日


司法院資訊處製作；財團法人民間司法改革基金會備份。
